【裁判字號】    99,交抗,465
【裁判日期】    991018
【裁判案由】    聲明異議
【裁判全文】
臺灣高等法院高雄分院刑事裁定         99年度交抗字第465號
抗  告  人
即受處分人  甲○○
上列抗告人因違反道路交通管理處罰條例案件，不服台灣高雄地
方法院，中華民國99年8 月23日所為裁定（99年度交聲字第2378
號），提起抗告，本院裁定如下：
    主  文
抗告駁回。
    理  由
一、抗告意旨略以：抗告人即受處分甲○○係僅有收到今年度之
    牌照稅繳納通知函，惟此一通知函並非在我戶籍地高雄縣燕
    巢鄉○○○路72-9號收到，而係在經我婆婆至附近廟宇拜拜
    時看到該通知函而轉交給我，系爭超速罰單須以掛號投遞，
    我並未收到任何紅單掛號領取通知，茲檢附旗山監理站之送
    達影本，僅能證明寄存送達在燕巢郵局，該文件並無法證明
    我或家人或鄰居有簽收的證明；又關於高雄地院99年交聲字
    第2378號之裁定正本，抗告人於9 月7 日晚間始自婆婆手中
    收到本人掛號通知函，立即至燕巢分駐所領取待招領之郵件
    。惟這兩張掛號內文完全一樣，其遞送的地址不同，一張係
    寄到我婆婆之住所高雄縣燕巢鄉○○路202 號，另一張則是
    寄到高雄縣燕巢鄉○○○路72-9號，然卻都是在我婆婆之住
    所即高雄縣燕巢鄉○○路202 號，收到此兩封掛號通知函，
    若郵差投遞正確的話，為何均係投遞至高雄縣燕巢鄉○○路
    202 號，中興北路72-9號則未有掛號通知，據此，原處機關
    所為之送達並非合法，請求撤銷原裁定等語。
二、按逕行舉發者，應按已查明之資料填註車牌號碼、車輛種類
    、車主姓名及地址，並於通知單上方空白處加註逕行舉發之
    文字後，由舉發機關送達被通知人；逕行舉發者，其應到案
    之日期距舉發日為30日；違反本條例行為之處罰，處罰機關
    於裁決前，應給予違規行為人陳述之機會；違反道路交通管
    理事件行為人，未依規定自動繳納罰鍰，或未依規定到案聽
    候裁決，處罰機關應依基準表於通知單送達且逾越應到案期
    限60日之3 個月內，逕行裁決之，違反道路交通管理事件統
    一裁罰基準及處理細則第11條第1 項第4 款、第15條第1 款
    、第40條前段、第44條第1 項前段分別定有明文。又處理違
    反道路交通管理事件，有關文書送達之程式，依行政程序法
    之規定，違反道路交通管理事件統一裁罰基準及處理細則第
    5 條亦有規定。準此，逕行舉發案件，應由舉發機關依行政
    程式法之規定，將舉發通知單合法送達，使受通知人得於規
    定期間內陳述意見或自動繳納罰鍰或到案聽候裁決，而關於
    文書送達之程式，依行政程序法第74條規定「送達，不能依
    前二條規定為之者，得將文書寄存送達地之地方自治或警察
    機關，並作送達通知書兩份，一份黏貼於應受送達人住居所
    、事務所、營業所或其就業處所門首，另一份交由鄰居轉交
    或置於該送達處所信箱或其他適當位置，以為送達。前項情
    形，由郵政機關為送達者，得將文書寄存於送達地之郵政機
    關。寄存機關自收受寄存文書之日起，應保存三個月。」。
    另行政程序法第72條第1 項規定所謂「住所」，依民法第20
    條之規定，乃依一定之事實，足認以久住之意思，住於一定
    之區域者，始為設定其住所於該地，亦即除主觀上有久住一
    定區域之意思外，尚須客觀上有住於一定區域之事實，該一
    定之區域始為住所，且不以戶籍登記為要件，亦即戶籍法僅
    為戶籍登記之行政管理規定，戶籍地址不過係依戶籍法所為
    登記之事項，並非認定住所之唯一標準。
三、經查：
（一）查抗告人駕駛車牌號碼7681-WZ 號於民國99年1 月3 日14
      時30分許，在國道一號南下152.1 公里處，因有超速之違
      規行為，經測速拍照存證後，由員警製單逕行舉發之事實
      ，為異議人所不爭執，並有本件違規照片、內政部警政署
      國道公路警察局99年1 月21日公警局交字第ZCA403857 號
      舉發違反道路交通管理事件通知單附卷可稽，此部分之事
      實，足堪認定。
（二）再舉發違反道路交通管理事件通知單業經本件舉發通知單
      業經員警於99年1月21日填製後，由郵政機關對異議人上
      開戶籍地即高雄縣燕巢鄉○○○路72-9號為送達，惟該戶
      籍地因無本人、同居人或受僱人收受，乃寄存於燕巢郵局
      ，並作送達通知書兩份，一份黏貼於應受送達人住居所、
      事務所、營業所或其就業處所門首，另一份交由鄰居轉交
      或置於該送達處所信箱或其他適當位置，以為送達乙節，
      有上開逕行舉發單之送達證書、異議人個人基本資料查詢
      結果在卷可查（見原審卷第13至17頁）；參以郵務投遞人
      員專責郵件之送達，對舉發違反道路交通管理事件通知單
      之送達程序應堪明瞭，若無其他證據，實無遽認其違反職
      務而未依法送達通知書之理。再本件郵政機關固未能提出
      送達相片佐證，惟郵務投遞業務龐大，若硬性要求投遞人
      員一律必須預留證據，俾便事後提出供法院審酌，除有現
      實技術可行性之困難外，勢將大幅提高郵務管理之行政成
      本，並嚴重削弱行政效能，本院斟酌後認郵政機關既得明
      確說明其投遞經過如上，是以，本件交通違規之逕行舉發
      單之送達應屬合法，異議人辯稱未收受舉發單之送達云云
      ，並不足採。
四、原審因而依法裁定駁回抗告人之異議，核無違誤。抗告人仍
    執陳詞提起抗告，並無理由，據上論結，應依道路交通案件
    處理辦法第26條，刑事訴訟法第412 條，裁定如主文。
中    華    民    國    99    年    10    月    18    日
                  刑事第六庭    審判長法  官  王憲義
                                      法  官  邱永貴
                                      法  官  簡志瑩
以上正本證明與原本無異。
不得再抗告。
中    華    民    國    99    年    10    月    18    日
                                      書記官  吳新貞

司法院資訊處製作；財團法人民間司法改革基金會備份。
